【裁判字號】    89,上易,3433
【裁判日期】    891129
【裁判案由】    贓物
【裁判全文】
臺灣高等法院刑事判決                          八十九年度上易字第三四三三號
    上  訴  人  臺灣臺北地方法院檢察署檢察官
    被      告  乙○○
右上訴人因被告贓物案件，不服臺灣臺北地方法院八十九年度易字第八０四號，中華
民國八十九年八月二十一日第一審判決（起訴案號：臺灣臺北地方法院檢察署八十八
年度偵字第二四０八一號）提起上訴，本院判決如左：
    主  文
上訴駁回。
    理  由
一、公訴意旨略以：被告乙○○明知自稱「甲○○」之人於民國八十八年十月二十八
    日下午二時許，在臺北市○○○路與復興北路交岔口附近所賣與之車號ＧＥＬ－
    八八八號重型機車係來路不明之贓車，竟仍予買受，迨至同年月三十一日下午二
    時三十分許，騎乘該贓車行經臺北市○○○路○段一八一巷七弄十一號前，為警
    查獲，因認被告涉犯刑法第三百四十九條第二項之故買贓物罪嫌等語。
二、公訴人指被告涉犯刑法第三百四十九條第二項之故買贓物罪嫌，係以被害人丙○
    ○指訴該機車為其母李必君所有，於八十八年十月二十七日晚上七時四十五分在
    臺北市○○○路○段福華飯店前所失竊，十月二十八日向警方報案等語，參酌被
    告供承購買該機車時並無行車執照等情，足認知情該機車係來路不明，顯有贓物
    之認識等情為據。
三、按犯罪事實應依證據認定之，無證據不得推定其犯罪事實，又不能證明被告犯罪
    者，應諭知無罪之判決，刑事訴訟法第一百五十四條、第三百零一條第一項分別
    定有明文。次按法院依自由心證為證據之判斷時，不得違背經驗法則，所謂經驗
    法則，係指吾人基於日常生活經驗所得之定則，並非個人主觀上之推測；又認定
    不利於被告之事實，須依積極證據，苟積極證據不足為不利於被告事實之認定時
    ，即應為有利於被告之認定，更不必有何有利之證據，是該所謂之「證據」，須
    適於為被告犯罪事實之證明者，始得採為斷罪資料，如未能發現相當證據，或證
    據不足以證明，自不能以推測或擬制之方法，以為裁判基礎，最高法院四十八年
    臺上字第四七五號、三十年上字第八一六號著有判例可資參照。訊據被告堅決否
    認有何故買或收受贓物之犯行，辯稱：我因原開之自小客車停車不便，欲購買一
    機車作為交通工具，乃向朋友探詢有無二手機車要賣，之後，朋友甲○○即稱他
    有二手車要賣（甲○○是經由謝孟倫之介紹而認識，家住桃園，行動電話號碼為
    0000000000），我與甲○○相約交車時，曾要求他出示行車執照，但
    他表示未帶行照，並稱該機車先交與我試騎幾天，看覺得怎樣再聯絡，隔日上午
    十點多，他打電話至我公司開價新臺幣（下同）三萬元，當時我問在場之同事黃
    德忠，此價格可否購買？黃德忠建議我以一萬五千元購買，我即跟甲○○說，他
    說都好，但他亟需用錢，希望能一次付清款項，我說能否分期付款，他則說再與
    我聯絡，之後，就未再打電話來，我並不知該機車係他人所失竊，且我與甲○○
    亦尚未達成買賣之協議，實無犯罪之故意等語。
四、經查：
(一)車牌號碼ＧＥＬ－八八八（引擎號碼ＨＮ０一二七一二）之三陽廠牌一九九五年
    份黑色重型機車（排氣量一二四Ｃ．Ｃ．）係登記為李必君所有，由丙○○所保
    管使用，該機車於八十八年十月二十七日晚上七時許在臺北市○○○路○段福華
    飯店旁失竊，於同年十月二十八日中午十二時許由丙○○向臺北市政府警察局大
    安分局新生南路派出所報案，而於八十八年十月三十一日下午二時三十分許，經
    警埋伏在臺北市○○○路○段一八一巷七弄十一號該機車所停放之處所，發現被
    告以鑰匙插入該機車鑰匙孔內準備騎乘時，當場帶回偵訊等情，業據被害人丙○
    ○於警訊中陳述該機車失竊及報案之時、地甚詳，並有查詢車輛認可資料及車輛
    尋獲通報單各一紙等附卷可按（見偵查卷第八頁至第九頁、第十四頁、第十三頁
    ），是該機車係屬贓物無訛。
(二)被告辯稱該機車是其朋友「甲○○」於八十八年十月二十八日下午二時許所交付
    ，「甲○○」住桃園，行動電話號碼為0000000000，是經由朋友謝孟
    倫之介紹而認識一節，經原審向遠傳電信股份有限公司調取行動電話號碼000
    0000000之持機人資料，該電話號碼之持機人姓名為甲○○、身分證字號
    為Ｚ000000000、帳單寄送地址為桃園縣八德市○○街十七巷二十四號
    ，開機日期為八十七年五月二十二日，停機日期為八十八年十一月二日，並調取
    甲○○之戶籍謄本，亦確實有甲○○其人，此有遠傳電信股份有限公司所檢附之
    上開行動電話號碼持機人資料及甲○○戶籍謄本各一件在卷可憑（見原審卷第六
    頁、四六頁及十六頁），參以證人謝孟倫在原審訊問時證稱：甲○○是我於八十
    四年服役時之學長，我在當兵期間介紹被告與甲○○認識，本案是事發後被告告
    訴我的，甲○○他住在桃園等情（見原審卷第二五頁），是甲○○其人並非被告
    所捏指一節，應堪採信。
(三)證人黃德忠於檢察官訊問時證稱：被告與我同事近二年，他原開自小客車，因停
    車不便，將車賣掉，他曾跟我提過要買一部機車，此期間他是搭公車，後來我見
    他騎車來上班，他跟我說是向朋友買的，對方開價三萬元，我建議他要殺價，看
    是否能以一萬五千元購得，因此車不是很新，我有問他車子之證件，他說朋友尚
    未給他，不知車子之年份，我有提醒他無行車執照之車子會有問題，他說車子是
    朋友賣他的，應不會有問題，過幾天朋友會給他行照等語（見偵查卷第三十五頁
    至第三十六頁正面），核與被告辯稱甲○○曾開價三萬元，其經由證人黃德忠之
    建議，向甲○○討價還價為一萬五千元等情為真實。而被告與甲○○既為朋友關
    係，且甲○○於交付該機車與被告試騎後，所開出之售價三萬元，依吾人所熟知
    之該廠牌排氣量一二四c.c.之新車價格約為五萬餘元，四年份之中古機車價格約
    在一至二萬元間之行情，亦確實為高，縱因當時無行車執照而不知該機車之年份
    ，但由該機車外觀之新舊程度及騎乘之里程數多寡，亦可作為交易價格之判斷，
    衡情，若被告知悉甲○○係為銷贓，當無可能仍以行情向之討價還價，從而，被
    告辯稱其於收受該機車試騎時至為警查獲止，確實不知該機車為贓物一事，應堪
    採信。
(四)綜上所述，被告收受甲○○所交付之上開機車，確係為購買該機車為代步工具，
    其可受責之處，在於該機車既無行車執照可資證明其合法之來源時，即不應率予
    收受，然被告既因信任朋友而疏於注意，主觀上並無贓物之認識，已如前述，即
    難以其客觀上有收受使用該機車之事實，遽論其有收受或故買贓物之犯行。
五、此外，本院復查無其他積極證據足資證明被告涉有贓物罪。原審同此認定，以本
    件不能證明被告犯罪諭知無罪之判決，經核並無不合。檢察官上訴以：(一)賣主「
    甲○○」並不知被告已為警查獲，則「甲○○」既尚未收取車款，絕無不與被告
    主動聯繫之理，是被告辯稱尚未付款云云，顯不足採。(二)「甲○○」乃從事電腦
    網站設計，非以販賣機車為業，被告對於「甲○○」所出售無行車執照之機車竟
    未起疑而於路邊購車，且騎乘數日，究有無交付證件過戶，均需與甲○○聯絡，
    何以竟稱忘記張某電話，顯已成交。(三)證人黃德忠之證詞乃臨訟勾串，不足採信
    云云為由，指摘原判決不當。惟查：被告就本案機車之洽購情節，自警訊、偵查
    及歷次審理所供多屬相符，且經被告在偵查中提供行動電話號碼，以供查證，雖
    經原審函調通聯紀錄，已逾六個月保存期，惟甲○○確有其人，其行動電話在被
    告被查獲後之數日內即停話，且經原審囑託訊問而傳拘其桃園之住所及本院傳喚
    其中和市○○路九九巷二二弄二十號一樓之居所無著而下落不明，亦有傳票退回
    信封可證，其辯解尚屬有徵，非不足採，不能現已無法查其通聯紀錄，即指其向
    甲○○購車係屬虛枉。再查被告原有購買中古車之計劃，本次係向友人甲○○洽
    購使用多年之中古機車，其討價還價之過程及價格並經證人黃德忠在偵查中結證
    在卷。公訴人指被告與黃德忠有串供情形，惟未舉其串供之跡證為何，泛指有串
    供之情形，尚不足採。又被告既經甲○○交付機車試騎，且未交付款項，自未必
    急於付款，是其在警訊之初稱忘記張某電話，嗣經詢之友人後，即向檢察官陳報
    在案，均如前述。本件尚乏直接積極事證，足證被告犯罪，檢察官所指各節，尚
    不足採，其上訴自無理由，應予駁回。
據上論斷，應依刑事訴訟法第三百六十八條，判決如主文。
本案經檢察官林占青到庭執行職務。
中      華      民      國    八十九    年    十一    月    二十九      日
                              臺灣高等法院刑事第九庭
                                  審判長法  官  李  文  成
                                        法  官  官  有  明
                                        法  官  何  菁  莪
右正本證明與原本無異。
不得上訴。
                                        書記官  吳  瑞  英
中      華      民      國    八十九    年    十一    月      三十      日


司法院資訊處製作；財團法人民間司法改革基金會備份。
